【裁判字號】    95,訴,284
【裁判日期】    950317
【裁判案由】    毒品危害防制條例
【裁判全文】
臺灣彰化地方法院刑事判決               95年度訴字第284號
公  訴  人  臺灣彰化地方法院檢察署檢察官
被      告  甲○○
上列被告因違反毒品危害防制條例案件，經檢察官提起公訴（95
年度毒偵字第307 號）本院合議庭裁定由受命法官獨任進行簡式
審判程序，判決如下：
    主  文
甲○○連續施用第一級毒品，累犯，處有期徒刑壹年貳月，扣案
之第一級毒品海洛因壹包（淨重零點零肆公克，空包裝重零點貳
伍公克）沒收銷燬之。
    犯罪事實
一、甲○○曾於民國91、92年間因施用第1 級毒品案件，經本院
    分別以91年度訴字第257 號、92年度訴字第94號刑事判決分
    別判處有期徒刑8 月、1 年確定後，經接續執行，於93年12
    月16日因縮短刑期假釋出監並付保護管束，並於94年2 月28
    日因保護管束期滿視為執行完畢。其前於90年間因施用毒品
    案件，經本院以90年度毒聲字第4494號裁定送勒戒處所觀察
    、勒戒後，認有繼續施用毒品之傾向，經本院以91年度毒聲
    字第1757號裁定令入戒治處所施以強制戒治，並以91年度毒
    聲字第2781號裁定停止戒治付保護管束，並以91年度毒聲字
    第2781號裁定撤銷停止戒治令入戒治處所施以強制戒治，於
    92年8 月2 日強制戒治執行完畢釋放。詎其不知悔改，明知
    海洛因業經公告為毒品危害防制條例第2 條第2 項所列管之
    第1 級毒品，不得非法持有、施用，復基於施用第1 級毒品
    海洛因之概括犯意，於前揭強制戒治執行完畢釋放後5 年內
    ，自94年9 月間某日起，至95年1 月13日下午6 時許止，在
    其位於彰化縣彰化市○○里○○路315 巷31號居處內，將海
    洛因摻水以注射針筒注入體內之方式，平均每2 日施用1 次
    ，連續施用第1 級毒品海洛因多次。嗣經警方於95年1 月14
    日上午9 時50分，在彰化縣大村鄉○○路與南方巷口處臨檢
    查獲，並扣得第1 級毒品海洛因1 包（淨重0.04公克，空包
    裝重0.25公克），且於95年1 月14日上午11時31分採尿送驗
    後，始知上情。
二、案經彰化縣警察局員林分局報請臺灣彰化地方法院檢察署檢
    察官偵查起訴。
    理  由
一、本案被告甲○○所犯係死刑、無期徒刑、最輕本刑為3 年以
    上有期徒刑以外之罪，其於準備程序就前揭被訴事實為有罪
    之陳述，經受命法官告知簡式審判程序之旨，並聽取其與公
    訴人之意見後，本院認無不得或不宜改依簡式審判程序進行
    之處，爰依刑事訴訟法第273 條之1 第1 項、第284 條之1
    ，裁定本案由受命法官獨任進行簡式審判程序，合先敘明。
二、訊據被告對其於上揭時、地，連續施用第1 級毒品海洛因之
    事實，於本院審理時（參見本院95年3 月16日審判筆錄）坦
    承不諱，並有扣案粉末1 包，經送驗後係第1 級毒品海洛因
    （淨重0.04公克，空包裝重0.25公克），此有法務部調查局
    調科壹字第140012619 號鑑定通知書1 紙（參見本院卷宗）
    附卷可稽。另查：
  (一)被告係於95年1 月14日上午11時31分，經臺灣彰化地方法院
    檢察署委託警方採集被告尿液送驗結果，呈嗎啡陽性反應，
    此有彰化縣政府衛生局95年1 月23日煙檢字第950268號煙毒
    尿液檢驗成績書及委託驗尿代號與真實姓名對照認證單各1
    紙（臺灣彰化地方法院檢察署95年度毒偵字第307 號偵查卷
    宗第18頁、第34頁）附卷可稽，足見被告確有施用第1 級毒
    品海洛因之事實無訛。
  (二)按海洛因施用入人體後水解還原成嗎啡，再循嗎啡之代謝方
    式排出體外，業據行政院衛生署藥物食品檢驗局73藥檢壹字
    第030221號函說明綦詳，且依醫學臨床實驗及根據英國藥學
    會出版Isolationand Indentificationof Drugs一書第293
    頁載明：海洛因經注射入人體後，在體內迅速水解成６Mono
    acetyImorphine，再緩緩繼續水解成嗎啡，然後再循嗎啡之
    代謝方式排出，同書第431 至432 頁並載有：嗎啡經注射入
    人體後，約50% 以上於8 小時內自尿中排出，至24小時排出
    約90% ，但48小時後仍有微量可檢出等語。是依上開說明，
    佐以被告前揭尿液檢驗報告及濫用藥物之成癮性，被告自白
    於前揭時間，有連續施用第1 級毒品海洛因多次等語，核與
    前揭事證相符，應堪採信。
  (三)另犯毒品危害防制條例第10條施用第1級毒品之罪者，檢察
    官應先聲請法院裁定將被告令送勒戒處所觀察、勒戒，經觀
    察、勒戒後，認有繼續施用毒品傾向者，應由檢察官裁定聲
    請法院裁定令入戒治處所施以強制戒治，且經強制戒治執行
    完畢釋放後，5年內再犯第10條之罪，檢察官應依一般刑事
    訴訟程序予以起訴論罪科刑，此觀諸毒品危害防制條例第20
    條第1項、第2項、第23 條第2項前段規定自明。經查，被告
    前於90年間因施用毒品案件，經本院以90年度毒聲字第4494
    號裁定送勒戒處所觀察、勒戒後，認有繼續施用毒品之傾向
    ，經本院以91年度毒聲字第1757號裁定令入戒治處所施以強
    制戒治，並以91年度毒聲字第2781號裁定停止戒治付保護管
    束，並以91年度毒聲字第2781號裁定撤銷停止戒治令入戒治
    處所施以強制戒治，於92年8 月2 日強制戒治執行完畢釋放
    等情之事實，此有臺灣高等法院被告全國前案紀錄表、臺灣
    彰化地方法院檢察署刑案資料查註紀錄表各1 紙附卷可參。
    被告前既曾因施用毒品案件，經強制戒治後，復因施用毒品
    ，其於前開強制戒治執行完畢釋放後5 年內，再犯本案施用
    毒品罪，依毒品危害防制條例第23條第2 項之規定，屬應依
    法論罪科刑之行為，依前開說明，本案被告上開所為，係於
    92年8 月2 日強制戒治執行完畢釋放後5 年內，再犯毒品危
    害防制條例第10條第1 項施用第1 級毒品罪，本案事證明確
    ，被告上開犯行洵堪認定。
三、按海洛因為毒品危害防制條例第2 條第2 項第1 款所明定之
    第1 級毒品。核被告所為，係犯同條例第10條第1 項之施用
    第1 級毒品罪。被告持有第1 級毒品進而施用，持有之低度
    行為為施用之高度行為所吸收，不另論持有毒品之罪。其先
    後多次施用第1 級毒品海洛因，時間緊接，犯罪構成要件相
    同，顯係基於概括犯意為之，依刑法第56條之規定，論以一
    罪，並加重其刑。另查，被告曾於91、92年間因施用第1 級
    毒品案件，經本院分別以91年度訴字第257 號、92年度訴字
    第94號刑事判決分別判處有期徒刑8 月、1 年確定後，經接
    續執行，於93年12 月16 日因縮短刑期假釋出監並付保護管
    束，並於94年2 月28日因保護管束期滿視為執行完畢等情，
    此有臺灣高等法院被告全國前案紀錄表、臺灣彰化地方法院
    檢察署刑案資料查註紀錄表各1 份存卷可考，其於5 年內再
    犯本案有期徒刑以上之罪，為累犯，應依刑法第47條之規定
    加重其刑，並遞加之。爰審酌被告前因施用毒品案件經強制
    戒治執行完畢釋放後，仍未能徹底戒絕毒品，復犯本案施用
    毒品罪，且施用毒品之次數頻繁，顯見其無戒毒悔改之意，
    惟念其施用毒品乃自戕一己之身體健康，尚未對他人造成危
    害，且犯後已坦承犯行，態度良好等一切情狀，量處如主文
    所示之刑。
四、又毒品危害防制條例第18條第1 項前段之規定，乃刑法第38
    條第1 項第1 款之特別規定，此所稱查獲之毒品，係指有罪
    判決書於事實欄內，已經認定為被告有罪事實之毒品，即足
    當之，不以仍屬於被告所有者為限（最高法院92年度臺非字
    第297 號裁判要旨參照）。經查，扣案之粉末1 包（淨重0.
    04公克，空包裝重0.25公克），經送驗後係第1 級毒品海洛
    因，已如前述，且該包裝海洛因之塑膠袋，業已無法與毒品
    析離，均屬違禁物，不問是否屬於犯人所有與否，依毒品危
    害防制條例第18條第1 項前段規定，併予宣告沒收銷燬之。
    又鑑定耗損之毒品，既已滅失，即無庸併予宣告沒收銷燬，
    附此敘明。
據上論斷，應依刑事訴訟法第273 條之1 第1 項、第299 條第1
項前段，毒品危害防制條例第10條第1 項、第18條第1 項前段，
刑法第11條、第56條、第47條，判決如主文。
本案經檢察官李毓珮到庭執行職務。
中    華    民    國    95    年    3     月    17    日
                  刑事第一庭    法  官  唐中興
以上正本證明與原本無異。
如不服本判決，應於判決送達後10日內向本院提出上訴狀 (須附
繕本 )。
中    華    民    國    95    年    3     月    21    日
                                書記官  施惠卿
附錄本案論罪科刑法條全文：
毒品危害防制條例第10條
施用第1級毒品者，處6月以上5年以下有期徒刑。
施用第2級毒品者，處3年以下有期徒刑。


司法院資訊處製作；財團法人民間司法改革基金會備份。
